Inventaris van het archief van N. Engelhard [levensjaren 1761-1831]; jhr. D.F. van Alphen [levensjaren 1744-1840], (1615) 1791-1832
Nationaal Archief, Den Haag
Collectie 019A Van Alphen en Engelhard [Eerste deel: Aanwinsten 1896 en 1900]
Van Alphen / Engelhard
1615-1832
merendeel 1791-1832
C22054
348 inventarisnummer(s); 7,40 meter
Normale geschreven en gedrukte teksten.
Nationaal Archief
Hieronymus van Alphen;; Jhr. mr. Daniël François van Alphen;; Jhr. mr. H. van Alphen;; Jhr. mr. Emmanuel Mathieu van Alphen;; Nicolaus Engelhard;; Josephus Jacobus Van Geen
Deze collectie bevat archiefstukken afkomstig van vijf verschillende archiefvormers. De stukken van Hieronymus van Alphen betreffen vooral zijn functie als thesaurier - generaal van de Unie en de Raad van State, Die van de D.F. van Alphen, die diverse functies in Oost - Indië bekleed heeft, dateren uit de periode na zijn terugkeer naar Nederland, en dan vooral betreffende zijn lidmaatschap van de Tweede Kamer. De stukken afkomstig van H. en E.M. van Alphen, beiden ambtenaren bij het Ministerie van Koloniën betreffen vooral koloniale zaken in de 19e eeuw. Het belangrijkste gedeelte van de collectie bestaat uit de stukken van N. Engelhard; het gaat hier om stukken door hem opgemaakt of ontvangen in tal van functies (o.a. Gecommitteerde van en over de zaken van de Inlander, Raad van Indië, Gouverneur van Java's Noord - Oostkust). Een deel van de stukken is afkomstig uit het (verloren gegane) archief van het gouvernement van Java's Noord - Oostkust te Semarang. Tenslotte bevat de collectie stukken afkomstig van generaal van J.J. van Geen
Archiefvorming
Geschiedenis van de archiefvormer
Zie voor levensbeschrijvingen van Nicolaus Engelhard
Nieuw Biografisch Woordenboek, deel VIII p. 478 e.v.
,
F. de Haan, "De Historie van een oudgast", in: Tijdschrift voor Indische Taal -, Land - en Volkenkunde, deel XLIII, 1901, p. 195 e.v.
F. de Haan, "Priangan", 1e deel, p. 77 e.v.
Geschiedenis van het archiefbeheer
Nicolaas (of Nicolaus) Engelhard heeft zijn papieren in 1830 per testamentaire beschikking nagelatenaan mr. jhr. D.F. van Alphen
Onder deze papieren waren ook stukken afkomstig van zijn schoonvader, Willem Arnold Alting, gouverneur - generaal van 1780 tot 1797. Deze zijn geplaatst in een aparte collectie (zie toegang 1.10.03)
. Een gedeelte van de collectie van Alphen / Engelhard is door het Algemeen Rijksarchief in 1896 verworven door aankoop van de koopman Blok te 's - Gravenhage. Daarnaast is een deel in 1900 geschonken door de familie vanAlphen. Er zijn meerdere collecties van stukken afkomstig van Engelhard, in de loop der jaren (1916, 1941) als aanwinsten verworven, maar nooit verenigd met de stukken in deze inventaris. Zie hiervoor de toegangen 2.21.004.21, 2.21.010 en de kaartenverzameling 4.ENF. In het Arsip Nasional in Jakarta bevindt zich ook een collectie
Door N.P. van den Berg ca. 1885 aangetroffen onder oude papieren van de firma McNeill in de benedenstad van Batavia (zie F. de Haan, "De Historie van een oudgast", p. 197)
Het archiefblok bevat archiefstukken onder verschillende rechtstitels verworven.
De verwerving van het archief
Het archiefblok bevat archiefstukken onder verschillende rechtstitels verworven.
Aanwijzingen voor de gebruiker
Openbaarheidsbeperkingen
Volledig openbaar.
Materiële beperkingen
Het archief kent beperkingen voor het raadplegen van stukken als gevolg van slechte materiële staat.
Aanvraaginstructie
Openbare archiefstukken kunnen online worden aangevraagd en gereserveerd. U kunt dit ook via de terminals in de studiezaal van het Nationaal Archief doen. Om te kunnen reserveren dient u de volgende stappen te volgen:
Creëer een account of log in.
Selecteer in de archiefinventaris een archiefstuk.
Klik op ‘Reserveer’ en kies een tijdstip van inzage.
Verwant materiaal
Beschikbaarheid van kopieën
Inventarisnummers van dit archief zijn niet in kopievorm beschikbaar
Afgescheiden archiefmateriaal
4.MIKO, Ministerie van Koloniën: Kaarten en Tekeningen
Publicaties
Nieuw Biografisch Woordenboek, deel VIII p. 478 e.v.
F. de Haan, "De Historie van een oudgast", in: Tijdschrift voor Indische Taal -, Land - en Volkenkunde, deel XLIII, 1901, p. 195 e.v.
F. de Haan, "Priangan", 1e deel, p. 77 e.v.
Beschrijving van de series en archiefbestanddelen
- Stukken afkomstig van mr. Hieronymus van Alphen, A
  Geboren 8 augustus 1746, advocaat te Utrecht in 1768, Procureur - Generaal bij het Hof van Utrecht in 1780, Pensionaris van Leiden in 1789, Thesaurier - Generaal der Unie juni 1793, ambteloos in 1795, overleden 2 april 1803. Dichter.
  - Pensionaris van Leiden ( 1789 - 1793)
    - Secrete resolutie van de Raad van State tot inkoop van Generaliteits - obligaties, 1792 oktober 2; 334; 1 stuk
    - Kopie resolutie van de Staten - Generaal betreffende de pogingen van de Franse Republiek tot opening van de Schelde, met bijlagen, 1792 november 24; 335; 3 stukken
  - Thesaurier - Generaal der Unie(1793 - 1795)
    - Brief van B. van der Borch aan H. van Alphen, 1793 juni 28; 336
    - Stuk betreffende de door de Staten - Generaal in 1609 ten behoeve van prins Maurits geïnstitueerde rente, 1793; 337; 1 stuk
    - Missiven van de erfprins van Oranje aan mr. H. van Alphen, thesaurier - generaal, 1794 februari 25, 1794 maart 11; 1; 2 stukken
    - Minuut missive van de Raad van State aan de Staten - Generaal over de staat van de Generaliteitskas, 1794; 338; 1 stuk
    - Kopie missive van de Raad van State aan de Staten - Generaal over de kritieke tijdsomstandigheden, 1794 oktober 20; 339; 1 stuk
    - Resolutie van de Staten - Generaal bij het vertrek van de stadhouder Willem V, gedrukt, 1795 januari 18; 340; 1 stuk
    - Proclamatie van Pichegru tegen het beledigen van Hollandse militairen, gedrukt, 1795 januari 26; 341; 1 stuk
    - Decreet van de Provisionele Representanten van het Volk van Holland tegen enige gewezen officieren, gedrukt, 1795 augustus 17; 342; 1 stuk
    - Resolutie van de Staten - Generaal betreffende het bijeenkomen van de Nationale Vergadering, gedrukt, 1795 oktober 14; 343; 1 stuk
    - " Staat van de Financie van Holland voor den jaare 1792", 52; 1 stuk
  - Ambteloos burger
    - Brieven van J. Both Hendriksen enz. aan mr. H. van Alphen, 1799 februari 4 - 1799 juli 12; 2; 5 stukken
    - "Actien Ao. 1796" Kwitantie voor H. van Alphen van het Comité tot de Zaken van de Oost-Indische Handel en Bezittingen voor de betalngen van de 1e en 2e termijn van 100e en 200e pennig van een kapitaal gecertificeerde actie van de voormalige O.I. Compagnie kamer Amsterdam, 1799; 375
  - Verzamelde stukken
    - Stukken betreffende de Raad van State, 1584 - 1624; 323-330; 8 stukken
      - Kopie - instructie, 1584 januari 10, 323
      - Kopie instructie, 1588 april 12, 324
      - Kopie eed, 1588, 325
      - Kopie instructie voor de secretarissen, 1588 mei 18, 326
      - Kopie verbod tot het aannemen van geschenken door ambtenaren, 1588, 327
      - Kopie - instructie van de Raad van State voor Nicasius Kien, Commissaris van de Vivres, 1605 maart 10, 328
      - Kopie instructies van de Raad van State voor Aert Hendricx van Schoorenbercht, gecommitteerde tot opzicht over de dienst van 's - Lands posten en boden, 1623 oktober 1, 329
      - Gewijzigde instructie voor de secretarissen, 1624 januari 13, 330
    - " Poincten ende articulen bij den Gecommitteerden van de Generale Staten van Hollandt en Zeelandt geraempt,nopende de Regieringe derselver Landen, ende 't Generale gouvernement van Sijne Excellentie", 1575 mei 17; 49; 1 stuk
    - Staat van verdeling van de renten ingevolge de constitutiebrief van de Staten - Generaal in dato 19 oktober 1609 ten faveure van prins Maurits vastgesteld, ingevolge het testament van de prins van 5 april 1625, 50; 1 stuk
    - Kopie aanschrijving van de Staten van Holland tot het doen onderhouden van de sabbath, 1660 januari 27; 331; 1 stuk
    - Publicatie met waarschuwing van Cornelis van Schellingerhout, baljuw en schout van de vrije heerlijkheid van Esselickerwoude, tegen het lichtvaardig vloeken, gedrukt, 1709; 332; 1 stuk
    - Kopie missive van Willem IV aan François Fagel over de monstering van de Ommelander landdags comparanten, 1737 april 9; 333; 1 stuk
    - Verklaring nopens de eedsaflegging van mr. W.D. Vignon als luitenant drossaard en stadhouder van de lenen van de landen van 's - Hertogenrade, 1779 april 28; 51; 1 stuk
- Stukken afkomstig van mr. jhr. Daniël François van Alphen (1774 - 1840), B
  Geboren 30 augustus 1744 te Utrecht als zoon van Hieronymus van Alphen en Johanna Maria van Goens; vertrekt naar Indië als cadet bij de Marine 1791; in dienst van de VOC 1797; onderkoopman toegevoegd aan het VOC - comptoir bij het Hof van Yogjakarta 1797; Idem bij het comptoir Semarang 1798; secretaris Politieke Raad van Semarang 1799; administrateur te Soerabaja en plv. gezaghebber over Java's Oostkust 1801; resident van Soerabaja 1807; ontslagen en naar Nederland terug 1808; ambteloos burger te Arnhem 1809 - 1812; lid Provinciale Staten van Holland voor de stad Leiden 1814 - 1815; buitengewoon lid van de Staten - Generaal voor de provincie Holland 1815; lid van de Tweede Kamer der Staten - Generaal voor de provincie Holland 1815 - 1840; lid gemeenteraad van Leiden 1824 - 1840; hoogheemraad Hoogheemraadschap Rijnland 1829 - 1840; overleden te Voorschoten op 16 oktober 1840.
  - Stukken van algemene aard
    - Memories van mr. jhr. D.F. van Alphen ter verdediging van zijn gedrag in 1807 bij de verschijning van een Engels eskader voor Soerabaja, over de verbreiding van kennis en beschaving op het eiland Java, en over de geldelijke aanspraken van de erven van mr. R.M. Cunningham van Goens op het huis van Oranje, met bijlagen, 1814 oktober 19 - 1816 april 27; 344; 1 band
      Zie ook inv.nr. 48.
  - Stukken betreffende Oost - Indische aangelegenheden
    - "Bedenkingen tegen de afstand van gronden aan Europeanen tot de koffiecultuur" door B.J. Elias. Afschrift, 1838 augustus 27; 39; 1 stuk
    - Stukken betreffende een plan van Van Alphen om naar Indië te vertrekken en omtrent zijn verblijf daartoe in Engeland, 1811 - 1814; 41; 3 stukken
    - Stukken betreffende particuliere Oost - Indische aangelegenheden, 1799 - 1828; 40; 1 band
      - Gedicht van D.F. van Alphen "Etrennes a mon epouse, donné le premier jour de l'année 1799", 1799 januari 1, -
      - Certificaat van een deposito door D.F. van Alphen in 's - Lands kas in Batavia, 1808. Authentiek afschrift, met bijlage, (1808), 1815, -
      - Ingekomen brieven van D.T. Joostink te 's - Gravenhage, met beschouwing van D.F. van Alphen betreffende de stelsels van landelijke inkomsten op Java, 1818, -
      - Stukken betreffende de rekening - courant met J.C. Romswinckel te Batavia, 1822, -
      - Annonce van visite door H.W. Muntinghe, Raad van Indië, 1823, -
      - Ingekomen brieven van N. Engelhard te Buitenzorg, 1828, -
        Een brief, dd. 3 september 1828 is niet compleet.
    - "Iets over Java, de vrije landen aldaar, en over het landbezit in Indië", door jhr. D.F. van Alphen, 1817 januari 4; 345; 1 omslag
    - Brief van Nicolaus Engelhard aan jhr. D.F. van Alphen over het begin van de regering van de gouverneur-generaal Van den Bosch, 1830 februari; 350; 1 stuk
  - Stukken betreffende openbare betrekkingen hier te lande
    - Lid van de Tweede Kamer der Staten - Generaal
      - Stukken betreffende Van Alphens's lidmaatschap van de Tweede Kamer, 1815 - 1828; 43; 128 stukken
      - Minuut redevoeringen van jhr. D.F. van Alphen in de Tweede Kamer der Staten - Generaal over koloniale zaken, 1822 - 1826; 346-347, 349; 4 omslagen
        - Met aantekeningen, 1822 juni 5, 346
        - 1822 augustus 22, 347
        - 1826 maart 4, 349
      - "Memorie houdende maatregelen van vereenvoudiging in de administratie tot gemak der belastingschuldigen en bezuiniging in onderscheide takken van financieel beheer, mitsgaders het apparent bedrag dier bezuinigingen", [ca. 1824]; 54; 1 stuk
      - Stukken betreffende de behandeling in de Tweede Kamer der Staten - Generaal van, 348, 355-358
        - Voorstel tot geldlening voor de Oost - Indische bezittingen, gedrukt, 1825 - 1826, 348; 39 stukken
        - Regeringsantwoord op de bedenkingen ten aanzien van het wetsontwerp op de inkoop en aflossing van schuld, gedrukt, 1836 - 1837, 355; 1 stuk
        - Stemming voor kandidaten tot het voorzitterschap, 1838 oktober 16, 356
        - Suppletoire begroting voor 1838, 1838 oktober 17 - 1838 november 28, 357; 9 stukken
        - Advies van jhr. D.F. van Alphen over de begroting voor 1838, 1838 december 13, 358; 6 stukken
      - Kopie adviezen van de Raad van State aan de koning over de bevordering van de cultures op Java, 1828 december 22; 361; 2 stukken
      - Stukken betreffende de droogmaking der Haarlemmermeer en de aanleg van spoorwegen, 1836 - 1839; 44; 38 stukken
    - Overige functies
      - Stukken betreffende openbare betrekkingen door Van Alphen hier te lande bekleed na de restauratie, behalve het lidmaatschap van de Tweede Kamer der Staten - Generaal, 1814 - 1831; 42; 10 stukken
      - Stukken betreffende de werkzaamheden van de Staatscommissie tot bezuiniging, ingesteld bij besluit van Zijne Majesteit van 23 oktober 1830, 1830 - 1833; 45; 22 stukken
      - Stukken betreffende Van Alphen's lidmaatschap van de Nederlandse Handelmaatschappij en omtrent handelsaangelegenheden, 1816 - 1841; 46; 23 stukken
  - Stukken betreffende particulier zaken
    - Stukken van particuliere aard, 1821 - 1839; 47; 6 stukken
    - Stukken afkomstig van Rijkloff Michael (Cuningham) van Goens en betreffende zijn nalatenschap, 1796 - 1827 (1840); 48; 15 stukken
      D.F. van Alphen was zijn neef en enige erfgenaam en executeur van de boedel (Van Goens is overleden 25 juni of 10 juli 1810 te Wenigerade bij Stolberg). Zie ook inv.nr. 344.
  - Stukken betreffende Nicolaus Engelhard en zijn nalatenschap
    - Missive van J.G. de Mey van Streefkerk aan jhr. D.F. van Alphen naar aanleiding van memories van Engelhard, door Zijne Majesteit de Koning gelezen, 1831 juni 4; 351; 1 stuk
    - Doodsbericht van Nicolaus Engelhard, gedrukt, 1831 juni 4; 352; 1 stuk
    - Inventaris van de handschriften door Nicolaus Engelhard nagelaten aan jhr. D.F. van Alphen, 1832 februari 20; 353; 1 stuk
    - Apostillaire dispositie van de Gouverneur - Generaal van Nederlands - Indië betreffende de verzending van de door Nicolaus Engelhard nagelaten handschriften, 1832 juni 27; 354; 1 stuk
  - Varia
    - Memorie van de Secretaris van Staat voor de Financiën aan de Raadpensionaris betreffende een algemeen systeem van Financiën, 10 juni 1805; 53; 1 stuk
    - Inventarisnummers 64-93 zijn overgebracht naar de collectie Alting., ---
      Zie archiefinventaris 1.10.03.
- Stukken afkomstig van mr. jhr. H. van Alphen (? - ?) en jhr. mr. Emmanuel Mathieu van Alphen (1822 - 1899), C
  Beide zijn zonen van D.F. van Alphen. Mr. H. van Alphen was vanaf 1826 commies, en vanaf 1844 referendaris bij het Ministerie van Koloniën. Mr. F.E.M. van Alphen; geboren 5 december 1822 te Leiden als zoon van David François van Alphen en Louise Rudolphine Julie Vignon d'Avrincourt; adjunct - commies bij het Departement van Koloniën in 1846; commies in 1851, hoofdcommies 15 februari 1856; referendaris, chef der afdeling Oost - Indië Algemene Zaken 14 maart 1861; Secretaris - Generaal van het Departement 12 februari 1876; lid van de Raad van State 27 augustus 1880 - 7 maart 1894; gepensioneerd in 1894; overleden te Brummen op14 januari 1899
  - Brochures en andere gedrukte stukken betreffende politieke en sociale belangen van Nederland, 1828 - 1893; 360; 20 stukken
  - Verslag van de handelingen van de Staten - Generaal gedurende de buitengewone zitting van 13 september - 2 oktober 1830, met bijlagen, gedrukt, 362; 28 stukken
  - Nota's en andere stukken betreffende de behandeling van Oost - Indische zaken aan het Departement van Koloniën, 1834 april 6 - 1880 juli 24; 363; 233 stukken
  - Brochures en andere gedrukte stukken betreffende de Nederlandse West - Indische bezittingen, 1840 - 1886; 364; 11 stukken
  - Rapport van commissarissen naar de koloniën van de staat in West - Indië betreffende het eiland Curaçao voor stadhouder Willem V, [1789]; notitie betreffende geschillen tussen Gouverneur - Generaal Elias en de heer Van Emden en het Surinaams gerechtshof,[1843], 1789, 1843; 56; 2 stukken
    Het betreft fragmenten
  - Verslag van de handelingen van de Staten - Generaal gedurende de zitting van 1845 - 1846, met bijlagen, gedrukt, 365; 300 stukken
  - Voorlopig verslag van de Tweede Kamer der Staten - Generaal betreffende de herziening van de grondwet, gedrukt, 1848 juli 13; 366; 17 stukken
  - Extracten uit Nederlandse staatsstukken en uit Nederlandse en buitenlandse tijdschriften en dagbladen betreffende koloniale zaken, 1849 maart 19 - 1872 april 16; 367; 86 stukken
  - Stukken betreffende Engelse koloniale aangelegenheden, gedrukt, 1849 juli 31 - 1868 juli 14; 368; 3 stukken
  - Brochures en andere gedrukte stukken betreffende de Nederlandse Oost - Indische bezittingen, 1854 - 1893; 369-370
    - 1854 - 1886, 369; 21 stukken
    - 1886 - 1893, 370; 23 stukken
  - Financiële bescheiden van de mijn "Grube Hainchen" in Höhr (bij Koblenz), 1859 - 1861; 60-63; 4 omslagen
    De stukken zijn mogelijk afkomstig van baron d'Ablaing van Giessenburg
    - "Cassa - conto", 1859 - 1862, 60
    - > "Rechnungen", 1859 - 1861, 61
    - "Hauptbuch von Heinchen & Traudchen", 1859 - 1861, 62
    - Stukken afkomstig van de Verwalter J. Schmitt te Höhr, 1862, 63
  - Verslagen van de vergaderingen van het Indisch Genootschap te 's - Gravenhage, gedrukt, 1866 december 18 - 1891 december 8; 371; 69 stukken
    Niet compleet
  - Kopie rapport van de Commissie ter verkrijging van een deugelijke eenvormig opleiding voor aanstaande militaire geneeskundigen en farmaceuten voor het leger hier te lande en aanstaande militaire geneeskundigen voor de vloot en het leger in de koloniën, benoemd bij K.B. van 12 januari 1870 nr. 30, met bijlagen, 5 juli 1877; 57-59; 3 omslagen
    - Rapport, 57
    - Bijlagen litt. A - N, 58
    - Aanhangsel, 59
  - Nederlandse, Franse en Engelse economische bladen, 1881 december 17 - 1893 november 11; 372; 58 stukken
  - Engelse blauwboeken betreffende Soeloe, Borneo, Nieuw - Guinea en de Nisero - kwestie, 1882 - 1890; 373; 8 stukken
  - Begroting van Nederlands - Indië voor het dienstjaar 1894. Gedrukt., [1893]; 374; 140 stukken
  - " Sur l'isle de Cubes"; Afschrift van een memorie betreffende het eiland Cuba van M.J. Janssaud, [19e eeuw]; 55; 1 stuk
- Stukken afkomstig van Nicolaus Engelhard (1761 - 1831), D
  Nicolaus (soms foutief genoemd Nicolaas) Engelhard, geboren te Arnhem, ca. 1 december 1761 als zoon van Nicolaus Engelhard en Maria Alting, naar Indië als assistent in 1777, onderkoopman 12 januari 1780, 2e administrateur van de pakhuizen op het eiland Onrust 17 augustus 1784, koopman 14 juli 1785, 1e administrateur van de pakhuizen op het eiland Onrust 23 februari 1787, sabandhaar en licentmeester, met titel en rang van opperkoopman 4 augustus 1789, Gecommitteerde tot en over de zaken van den inlander 4 oktober 1791, President van Heemraden augustus 1800, Raad extra - ordinaris van Indië april 1801, Gouverneur van Java's Noordoostkust (tevens 1e Raad van Indië) 20 juli 1801, ontslagen door Daendels 8 april 1808, sedert ambteloos, president der Adviserende Commissie 16 augustus 1861, president der Commissie tot overname der Molukken 1817 - 1818, lid Hoge Commissie ter installering van de sultan van Djokjakarta 1826, overleden te Buitenzorg 31 mei 1831.
  - Ambtsbetrekkingen
    - Aanstelling van Nicolaus Engelhard tot verschillende door hem beklede posten en zijn ontslagbrief als Raad van Indië, 23 februari 1787 - 8 april 1808; 94; 7 stukken
      Niet raadpleegbaar
  - Gecommitteerde tot en over de zaken van den inlander ( 1791 - 1798 ); Waarnemend gecommitteerde tot en over de zaken van den inlander( 1799 - 1800 )
    Op 11 april 1798 werd hij opgevolgd door zijn neef Pieter Engelhard. Tijdelijke waarneming van het ambt tijdens de reis van Pieter Engelhard naar de Bovenlanden en na de vlucht van de sinds 18 september 1789 als zodanig optredende Gecommitteerde C.H.C. Wegener ( 18 januari 1799 - 22 augustus 1800 ). Pieter Engelhard werd op 22 augustus 1800 weer benoemd tot "provisioneel en waarnemend" Gecommitteerde
    - Correspondentie met de Europese opzienders en posthouders
      - Aankomende missiven van de posthouders en opzienders uit de bovenlanden, 1794 - 1799; div.nrs.; 8 banden
        - 12 januari 1794 - 15 oktober 1794, 100
        - 16 oktober 1794 - 29 december 1794, 101
        - 4 januari 1795 - 30 december 1795, 103
        - 6 februari 1796 - 18 december 1796, 107
        - "1e deel" 12 januari 1797 - 26 december 1797, 109
        - "2e deel" 24 januari 1797 - 12 december 1797, 110
        - 31 december 1797 - 16 november 1798, 112
        - 16 februari 1799 - 26 december 1799, 114
      - Kopie afgaande missiven aan de posthouders en opzienders in de bovenlanden, 1795, 1797; 104, 111; 2 banden
        - 5 januari 1795 - 21 december 1795, 104
        - " aan de Europeesche opzienders en regenten" 22 januari 1797 - 27 december 1797, 111
    - Kopie criminele eisen van mr. Hendrik de Bollan, drossaard ten plattelande van Batavia, voor de schepenbank van Batavia, 1 maart 1689 - 16 oktober 1689; 95; losse bladen (gefolieerd 1 - 49)
    - Kopie " Aanmerkingen over de landen in het koningrijk Jaccatra", door Jacob Mossel, 1 december 1751; 96; 1 stuk
    - Kopie plakkaat van Jacob Mossel betreffende de Jacatrase en Preanger landen, 6 april 1752; 97; 1 stuk
    - Plakkaat van mr. Willem Arnold Alting betreffende de veiligheid in de bovenlanden, gedrukt, 24 februari 1789; 98; 1 stuk
    - Papieren van speculatie betreffende de zaken van de inlander, 1790 - 1793; 99; 1 band
    - Diverse voorstellen van A.C. Mom, W.V.H. van Riemsdijk en N. Engelhard tot bevordering van de rust en veiligheid in de Bovenlanden, 1794 - 1797; 102; 1 band
    - Kopie verslag aan mr. S.C. Nederburgh over de staat van de Preanger landen, 4 juli 1795; 105; 2 stukken
    - Voorstellen aan mr. S.C. Nederburgh houdende middelen tot herstel van de rust en veiligheid in de bovenlanden, 16 juli 1795; 106; 1 band
    - Minuut - missive van Engelhard aan A.C. Mom betreffende de rust en veiligheid in de bovenlanden, 26 juli 1796; 108; 4 losse vellen
    - Aankomende missiven van inlanders, september 1798 - 26 december 1799; 113; 1 band
    - Stukken betreffende de zaak van mr. C.H. Wegener, 1799; 115; 15 stukken
    - Kopie - verslag aan Gouverneur - Generaal en Raden over de staat van de cultures in de Jacatrase en Preanger regentschappen, 2 april 1800; 116; 1 band
    - Kopie verslag aan Gouverneur - Generaal en Raden over de staat van de cultures in de Jacatrase en Preanger regentschappen van de Gecommitteerde Pieter Engelhard, juli - augustus 1801; 117; 1 band
    - Kopie dagregister van de gecommitteerde Pieter Engelhard op zijn reis door de Jacatrase en Preanger regentschappen, 4 mei 1802 - 18 augustus 1802; 118; 1 band
    - Statistieke opgave omtrent de bevolking van de Bataviase Ommelanden, 1802; 119; 6 stukken
  - Raad(extra) - ordinaris van Indië(1798 - 1808)
    Engelhard werd op 11 april 1798 benoemd tot Raad extra - ordinaris. Tijdens zijn bewind als Gouverneur van Java's Noordoostkust bleef hij deel uitmaken van de Raad vanaf 17 augustus 1801 als Raad ordinair en provisioneel 1e raad en directeur - generaal (een benoeming die - op zijn verzoek - nooit geëffectueerd is)
    - Kopie missiven van de Gecombineerde Vergadering en van Gouverneur - Generaal en Raden aan het Comité en aan het Uitvoerend Bewind, 9 november 1798 - 20 december 1799; 120; 65 stukken
    - " Recueil van allerhande stukken", (1749) 1798 - 1799; 121; 1 band